【裁判字號】    99,交聲,481
【裁判日期】    990226
【裁判案由】    聲明異議
【裁判全文】
臺灣臺中地方法院交通事件裁定         99年度交聲字第481號
原處分機關  交通部公路總局臺中區監理所臺中市監理站
異  議  人
即受處分人  甲○○
上列受處分人因違反道路交通管理處罰條例案件，對於交通部公
路總局臺中區監理所臺中市監理站於民國99年1月19日所為之處
分（裁監稽違字第裁61-GF0000000號裁決書）聲明異議，本院裁
定如下：
    主  文
原處分撤銷。
甲○○不罰。
    理  由
一、原處分機關即交通部公路總局臺中區監理所臺中市監理站（
    下稱原處分機關）略以：異議人即受處分人甲○○（下稱受
    處分人）於民國99年1月4日21時42分許，駕駛車牌號碼007-
    GRD號重機車行經臺中市○○○路與公益路口，因「安裝活
    動式車牌架（責令驗車）」，經臺中市警察局第一分局以中
    市警交字第GF0000000號違反道路交通管理事件通知單舉發
    違規。嗣受處分人於到案日期前向原處分機關表示不服，經
    審認受處分人有「號牌不依指定位置懸掛」之違規行為，係
    違反道路交通管理處罰條例第12條第1項第7款及第2項規定
    ，遂於99年1月19日以裁監稽違字第裁61-GF0000000號裁決
    裁處罰鍰新臺幣（下同）5千4百元整，並吊銷牌照（行照）
    等語。
二、受處分人異議要旨略為：依受處分人所有車牌正面翻拍照片
    ，雖略微上揚，然以一般人目測的標準，客觀上尚未達不可
    辨識車牌號碼之程度，且中央警察大學錄取人員之體格錄取
    標準至少為160公分以上，即依警察及一般常人均可清晰看
    見，但取締員警竟蹲下以離地約60公分之角度照相取證，並
    開單處罰。查道路交通管理處罰條例第13條第1款係處罰未
    掛車牌者，與員警所稱牌照向上翹起，顯係不同違規事實，
    況依照片所示，受處分人之號牌懸掛位置並未違反道路交通
    安全歸責第11條第1項第3款之規定，且號牌相當清晰可見，
    自無違反道路交通管理處罰條例第12條第1項第7款規定之虞
    。另開單當時警員稱該車牌大力扳動就屬移動式車牌，與事
    實不符，且不合常理，受處分人之車牌安裝並非活動式之構
    造，若未上螺絲可能於行駛中造成車牌脫落，受處分人並無
    裝設活動式車牌架，亦無裝設車牌旋轉器，請求撤銷原處分
    ，為此聲明異議等語。
三、按認定犯罪事實所憑之證據，雖不以直接證據為限，間接證
    據亦包括在內。然而無論直接證據或間接證據，其得為訴訟
    上之證明者，須於通常一般之人均不致有所懷疑，而得確信
    其為真實之程度者，始得據為有罪之認定。倘其證明尚未達
    此一程度，而有合理之懷疑存在，而無從使事實審法院得有
    罪之確信時，即應由法院為諭知被告無罪之判決（最高法院
    76年度臺上字第4986號判例參照）。又法院受理交通事件，
    準用刑事訴訟法之規定，道路交通管理處罰條例第89條前段
    定有明文，是以法院審理行為人違反道路交通管理處罰條例
    案件時，當有其適用。從而法院於審理行為人違反道路交通
    管理處罰條例案件，如就原處分機關所認定之行為人違規事
    實仍有合理之懷疑，而無法確信行為人確有該當於道路交通
    管理處罰條例各該處罰條文之構成要件事實時，即應依罪疑
    唯輕之原則，為受處分人有利之認定。
四、次按汽車已領有號牌而未懸掛或不依指定位置懸掛者，處汽
    車所有人3600元以上10800元以下罰鍰，並吊銷牌照、號牌
    ，道路交通管理處罰條例第12條第1項第7款、第2項定有明
    文。且汽車號牌懸掛位置，除原設有固定位置外，應依左列
    規定懸掛固定：機器腳踏車及拖車號牌每車1面，應正面懸
    掛於車輛後端之明顯適當位置；汽車號牌不得變造損毀、塗
    抹或粘貼其他材料、加裝邊框或霓虹燈、裝置旋轉架、顛倒
    懸掛或以安裝其他器具之方式使不能辨認其牌號，並不得以
    他物遮蔽，如有污穢，致不能辨認其牌號時，應洗刷清楚，
    汽車號牌有裁剪或扭曲懸掛者，以損毀號牌論，道路交通安
    全規則第11條第1項第3款、第2項、第3項亦有明文。然該道
    路交通管理處罰條例第12條第1項第7款所謂「不依指定位置
    懸掛」，應係指未依道路交通安全規則第11條之規定懸掛者
    ，即當以號牌是否正面懸掛於車輛後端之「明顯適當位置」
    為其處罰要件。惟該「明顯適當位置」之用語屬不確定法律
    概念，探求其意旨，自應以懸掛號牌之目的及其功能為基礎
    。依道路交通安全規則第8條之規定，號牌係屬行車之許可
    憑證，另號牌之建立，不僅可藉由外觀上區分車輛之不同，
    且有利於課稅、異動等行政管理，於車禍案件或交通違規事
    件發生時，亦便於釐清責任，發覺肇事、違規者，故該「明
    顯適當位置」，應以號牌懸掛後是否易於辨識車號為判斷標
    準。
五、經查，受處分人於前揭時、地，因其所有之前揭機車經警舉
    發有「安裝活動式車牌架（責令驗車）」之違規情事，固有
    舉發違反道路交通管理事件通知單1紙在卷可稽，然證人即
    舉發員警傅兆勳於本院訊問時證稱：「99年1月4日晚間我是
    服20時至22時巡邏勤務，在21時42分許，我騎乘警用機車沿
    著公益路由西往東行駛，在臺中市○○○路與公益路口發現
    受處分人騎乘車號007-GRD普通重型機車，沿公益路由西往
    東在我前方行駛，我從後面看發現該機車有改裝HID頭燈的
    可能，因為頭燈的亮度非常亮，所以攔停該機車，攔停後，
    請受處分人出示駕照、行照，並檢查該機車，檢查結果發現
    該機車有安裝活動式車牌架及改裝HID頭登，所以分別告發
    。本件異議部分是指安裝活動車牌架部分。（問：安裝活動
    車牌架，有無證據資料可以提供參考？）當場有拍照存證，
    當庭提供當時所拍攝之照片4張。（問：依照現場照片如何
    說明受處分人是安裝活動式車牌架？）由照片可以看出該車
    牌是另外加裝上去的，原廠的機車不會有這項設施。（問：
    該車牌如何看出可以活動？）我當場並沒有測試，但是該車
    牌只要用手扳動就可以往上移動。（問：如何認定受處分人
    的車牌架只要用手扳就可以扳的動？）之前有舉發過類似的
    案子，本件確實沒有測試過。（問：舉發當時，受處分人的
    車牌有無以螺絲鎖緊？）有。」等語（見本院98年12月17日
    訊問筆錄）。然參前揭說明，受處分人有無已領有號牌而不
    依指定位置懸掛之違規事實，應以該面車牌是否「正面懸掛
    於車輛後端之明顯適當位置」憑斷，而非以車牌是否懸掛在
    「原廠位置」為認定標準，今該面車牌確係正面裝設在其機
    車之正後方，有上述之違規採證照片二張可認，核符「車輛
    後端之明顯適當位置」，又其車牌正面上方亦有以螺帽固定
    ，雖該二螺帽似固定在增設之支架上，惟並未使用一般市售
    之翹牌架，且上開號牌斜度雖較一般機車為大，但依其外在
    形式以正面觀之，仍可清晰辨別號牌，於通常視距之範圍內
    ，未達不能清楚辨認號牌之程度。再者，觀諸受處分人於聲
    明異議狀所附之照片二張，受處分人所有之機車號牌係確實
    懸掛於後車輪與尾燈之間，雖其號牌懸掛位置略高於原固定
    號牌位置之上方，與其他外觀近似之機車所懸掛號牌之位置
    、角度亦有不同，然其號牌字跡仍清楚可識並無刻意遮掩情
    事，其角度僅有些微上揚，並尚未達難以辨識之情形，以一
    般人以正常角度觀之，仍可清楚辨識無礙。是以現存之積極
    證據尚不足為不利於受處分人之認定，亦無其他更具公信力
    之證據可證受處分人確有違規之行為，自難單憑原舉發機關
    上開所指情節，即遽認受處分人確有上開違規之事實。另原
    舉發機關係以受處分人於該機車車牌安裝活動式車牌架而舉
    發，然按道路交通管理處罰條例第13第1款係以「以安裝其
    他器具之方式，使不能辨認其車號」為要件，除加裝其他器
    具外，尚須因此達到致使不能辨認車號之程度；此觀原舉發
    機關之採證照片，系爭車牌與該機車原設有懸掛車牌之固定
    位置間裝有系爭器具，但如上述其牌號仍清楚可辨；且原舉
    發機關員警舉發當場並無採證系爭器具運作時之情形，則該
    系爭器具是否可運作或運作時是否可致車號達到無法辨認程
    度，即非無疑。則依訴訟上之待證事實「倘有懷疑，則從被
    告之利益作解釋」之證據法則，自應作對受處分人有利之認
    定，是自難認受處分人於系爭車牌所加裝之器具有使其牌號
    不能辦認之情形而構成上揭條例第13條第1款之違規，附予
    敘明。綜上，原處分機關對於受處分人所為上開處分，於法
    未合。受處分人聲明異議，為有理由，應由本院將原處分撤
    銷，併為不罰之諭知。
六、據上論斷，應依道路交通案件處理辦法第20條前段，裁定如
    主文。
中    華    民    國    99    年    2     月    26    日
                  交通法庭    法  官  周玉蘭
以上正本證明與原本無異。
如不服本裁定應於送達後5日內向本院提出抗告狀(應附繕本)並
敘述抗告之理由。
                              書記官  黃泰能
中    華    民    國    99    年    2     月    26    日

司法院資訊處製作；財團法人民間司法改革基金會備份。
